臺灣高雄地方法院民事判決　　　　　　　94年度訴字第1539號
原　　　告　甲○○○
訴訟代理人　石繼志律師
被　　　告　乙○○
　　　　　　丙○○
兼　共　同
訴訟代理人　丁○○○
上列當事人間請求拆屋還地等事件，本院於民國94年10月11日言
詞辯論終結，判決如下：
  主      文
原告之訴及其假執行之聲請駁回。
訴訟費用由原告負擔。
  事實及理由
一、按訴狀送達後，原告不得將原訴變更或追加，但擴張或減縮
    應受判決事項之聲明者，不在此限，民事訴訟法第255 條第
    1 項第3 款定有明文。查本件原告起訴時，原聲明請求被告
    應將坐落高雄縣鳳山市○○○段第181 之3 地號土地上（下
    稱「系爭181 之3 地號土地」），面積120 平方公尺之地上
    物拆除後，將土地交還原告，並應自民國91年4 月8 日起至
    交還土地之日，按年給付原告新臺幣（下同）55,680元，嗣
    於訴訟審理中，擴張為被告應將坐落系爭181 之3 地號土地
    上，如附圖所示Ａ部分面積136 平方公尺之地上物拆除後，
    將土地交還原告，並應自91年4 月9 日起至交還土地之日，
    按年給付原告63,104元，揆諸上揭規定，其訴之擴張應予准
    許。
二、原告主張：伊經由本院拍賣程序，於91年4 月8 日取得系爭
    181 之3 地號土地之所有權後，發現鄰地即同段第182 之9
    地號土地（下稱「系爭182 之9 地號土地」）原所有權人洪
    漢智（已歿），所興建未經保存登記之門牌號碼高雄縣光復
    路2 段1 號鋼架鐵皮造建物（下稱「系爭建物」），越界無
    權占用系爭181 之3 地號土地如附圖所示Ａ部分面積達136
    平方公尺，而被告係洪漢智之繼承人，故原告自得依民法第
    767 條所有物返還請求權之規定，請求被告將坐落系爭181
    之3 地號土地上如附圖所示Ａ部分之地上物拆除後，將土地
    交還原告。又被告無權占用系爭181 之3 地號土地如附圖所
    示Ａ部分土地，無法律上原因獲得相當於每年租金63,104元
    之利益，致伊受有損害，伊自得依不當得利之法律關係，請
    求被告每年給付63,104元等語。並聲明：(一)被告應將坐落高
    雄縣鳳山市○○○段第181 之3 地號土地上，如附圖所示Ａ
    部分面積136 平方公尺之地上物拆除後，將土地交還原告。
    (二)被告應自91年4 月9日起至交還土地之日，按年給付原告
    63,104元。(三)原告願供擔保，請准宣告假執行。
三、被告則以：系爭182 之9 地號土地雖為伊3 人所公同共有，
    惟該地與系爭181 之3 地號土地，早於78年間即租給訴外人
    鳳陽汽車有限公司（下稱「鳳陽公司」），系爭建物係鳳陽
    公司自行興建，屬鳳陽公司所有，伊3 人並非所有權人，亦
    未占用原告土地，原告請求自無理由等語為辯。並聲明：駁
    回原告之訴。
四、兩造不爭執之事實：
  (一)原告於91年4 月8 日取得系爭181之3地號土地之所有權。
  (二)系爭182 之9 地號土地原為訴外人洪漢智所有，嗣洪漢智死
    亡後，由被告3 人共同繼承，並登記為公同共有。
  (三)系爭建物未經保存登記，門牌號碼為高雄縣光復路2 段1 號
    ，其本體係坐落系爭182 之9 地號土地及高雄縣鳳山市○○
    ○段第182 之139 地號土地；其增建部分則占用系爭181 之
    3 地號土地如附圖所示Ａ部分面積136 平方公尺。
五、得心證之理由：本件依兩造之陳述，爭執之重點為：被告是
    否為系爭建物之所有權人並占用系爭181 之3 地號土地？
六、經查：
  (一)按所有人對於無權占有或侵奪其所有物者，得請求返還之。
    對於妨害其所有權者，得請求除去之。有妨害其所有權之虞
    者，得請求防止之，民法第767 條固有明文，然當事人主張
    有利於己之事實者，就其事實有舉證之責任，民事訴訟法第
    277 條前段亦定有明文，是主張他人無權占有其所有物者，
    首須就該他人無權占有之事實加以舉證，始得對之主張所有
    物返還請求權，倘非現在占有該物之人，所有人要不得本於
    物上請求權，對之請求返還所有物。
  (二)本件原告主張系爭建物係訴外人洪漢智興建，並為被告共同
    繼承，且為被告所占有等節，為被告所否認，故依前揭規定
    及說明，原告自應就此有利於己之事實，負舉證責任。對此
    ，原告雖以系爭18 2之9 地號土地，原為訴外人洪漢智所有
    ，故系爭建物亦同為洪漢智所有，為其論據之基礎，惟系爭
    建物屬未經保存登記之鋼架鐵皮造建物，並設有屋頂各情，
    業經本院於94年8 月22日至現場勘驗無誤，並有勘驗筆錄及
    現場照片12幀在卷可稽，而系爭建物門牌號碼為高雄縣光復
    路2 段1 號，其本體位在系爭182 之9 地號土地及高雄縣鳳
    山市○○○段第18 2之139 地號土地上，增建部分則占用系
    爭181 之3 地號土地，占用面積達136 平方公尺，亦分別經
    本院及本院民事執行處囑託高雄縣鳳山地政事務所到場測量
    無誤，有複丈成果圖2 份在卷可佐，故系爭建物客觀上能獨
    立供人使用，並有一定經濟上目的，與系爭182 之9 地號土
    地，均屬不動產，各自擁有獨立之所有權甚明，是系爭建物
    與系爭182 之9 地號土地，即非必然同屬一人所有，原告以
    系爭182 之9 地號土地原為訴外人洪漢智所有，即遽認系爭
    建物亦同為洪漢智所有，自屬無據。
  (三)又被告抗辯系爭182 之9 地號土地，於78年間即出租予鳳陽
    公司，系爭建物係鳳陽公司自行興建等節，固據其提出該地
    自78年10月1 日起至91年1 月31日止，出租予鳳陽公司之租
    賃契約書影本及公證書影本3 份佐證，惟依前揭3 份租賃契
    約書所載，系爭182 之9 地號土地之出租人均為訴外人德嵐
    企業有限公司（下稱「德嵐公司」），而德嵐公司於78年10
    月1 日係將該地連同系爭建物出租予鳳陽公司，故被告抗辯
    系爭建物係鳳陽公司自行興建乙節，尚無足採。至原告雖執
    前揭租賃契約，以德嵐公司之負責人係被告丁○○○，該公
    司係家族公司為由，認系爭建物係洪漢智所興建，然德嵐公
    司為法人，與自然人係不同之權利義務主體，則本件實難以
    前揭租賃契約推認德嵐公司係將洪漢智所有之系爭建物，出
    租予鳳陽公司，是原告以德嵐公司之負責人係被告丁○○○
    ，該公司係家族公司為由，認系爭建物係洪漢智所興建，亦
    係其所有，並於洪漢智死亡後，由被告共同繼承，亦屬無據
    。
七、綜上所述，本件原告既未舉證證明被告為系爭建物之所有權
    人並占用系爭181 之3 地號土地，則其依民法所有物返還請
    求權及不當得利之法律關係，請求被告將坐落系爭181 之3
    地號土地上如附圖所示Ａ部分之地上物拆除後，將土地交還
    原告，並自91年4 月9日起至交還土地之日，按年給付原告
    63,104元，即無理由，應予駁回。原告既受敗訴之判決，其
    假執行之聲請，即失所附麗，應併予駁回。
據上論結，本件原告之訴為無理由，應依民事訴訟法第78條，判
決如主文。
中　　華　　民　　國　　94　　年　　10　　月　　25　　日
                  民事第一庭  法　官　劉傑民
正本係照原本作成。
如不服本判決，應於送達後20日內，向本院提出上訴狀並表明上
訴理由，如於本判決宣示後送達前提起上訴者，應於判決送達後
10日內補提上訴理由書（須附繕本）。
中　　華　　民　　國　　94　　年　　10　　月　　25　　日
                              書記官　歐文政
